【裁判字號】    97,訴,2421
【裁判日期】    970829
【裁判案由】    違反毒品危害防制條例
【裁判全文】
臺灣彰化地方法院刑事判決              97年度訴字第2421號
公  訴  人  臺灣彰化地方法院檢察署檢察官
被      告  甲○○
上列被告因違反毒品危害防制條例案件，經檢察官提起公訴（九
十七年度毒偵字第二八六八、二九０四號），本院依簡式審判程
序判決如下：
    主    文
甲○○施用第一級毒品，累犯，處有期徒刑捌月；又施用第一級
毒品，累犯，處有期徒刑捌月。應執行有期徒刑壹年貳月。
    犯罪事實及理由
一、犯罪事實：
    甲○○前因施用毒品案件，經本院裁定送強制戒治，於民國
    九十一年二月八日停止戒治付保護管束出所，至九十一年六
    月五日保護管束期滿未經撤銷停止戒治，視為強制戒治執行
    完畢；又因施用毒品案件，經臺灣高等法院臺中分院以九十
    三年度上訴字第一三四０號判決判處有期徒刑一年四月，並
    經最高法院以九十四年度台上字第九二號判決駁回上訴確定
    （第一案）；再因施用毒品案件，經本院以九十三年度彰簡
    字第七０五號判決判處有期徒刑五月，且經本院以九十三年
    度簡上字第一二四號判決駁回上訴確定（第二案），嗣前揭
    第一、二案合併定應執行刑為有期徒刑一年八月確定；另因
    施用毒品等案件，經臺灣高等法院臺中分院以九十四年度上
    訴字第一五六七號判決判處應執行有期徒刑二年確定（第三
    案）；又因竊盜案件，經本院以九十四年度易字第九四０號
    判決判處有期徒刑五月確定（第四案），上開第三、四案均
    經減刑後，定應執行刑為有期徒刑一年二月確定，並與前揭
    有期徒刑一年八月接續執行，於九十七年三月九日執行完畢
    。詎仍不知悔改，(一)復基於施用第一級毒品之犯意，於九十
    七年六月三日，在其位於彰化縣和美鎮○○路二巷二九號住
    所，以將海洛因摻水置於針筒內注射之方式，施用第一級毒
    品海洛因一次，嗣於同年月六日十六時三十分許，因另涉竊
    盜案件為警查獲，經採集其尿液送驗，結果呈嗎啡、可待因
    陽性反應。(二)又另行基於施用第一級毒品之犯意，於同年月
    九日，亦在上址住所，同採將海洛因摻水置於針筒內注射之
    方式，施用第一級毒品海洛因一次，俟於同年月十一日十六
    時三十分許，經警持搜索票至其上址住所查獲，且其尿液經
    送驗結果，亦呈嗎啡、可待因陽性反應。
二、本案證據：
(一)被告自白。
(二)彰化縣警察局和美分局委託檢驗尿液代號與真實姓名對照認
    證單。
(三)銓昕科技股份有限公司濫用藥物尿液檢驗報告。
(四)臺灣高等法院被告前案紀錄表、臺灣彰化地方法院檢察署刑
    案資料查註紀錄表。
三、按毒品危害防制條例於九十二年七月九日修正公布，自九十
    三年一月九日施行，其中第二十條、第二十三條將施用毒品
    之刑事處遇程序，區分為「初犯」及「五年內再犯」、「五
    年後再犯」。依其立法理由之說明：「初犯」，經觀察、勒
    戒或強制戒治後，應為不起訴處分或不付審理之裁定；經觀
    察、勒戒或強制戒治執行完畢釋放後，「五年內再犯」者，
    因其再犯率甚高，原實施之觀察、勒戒及強制戒治既已無法
    收其實效，爰依法追訴或裁定交付審理。至於經觀察、勒戒
    或強制戒治執行完畢釋放後，「五年後再犯」者，前所實施
    之觀察、勒戒或強制戒治已足以遮斷其施用毒品之毒癮，為
    期自新及協助其斷除毒癮，仍適用「初犯」規定，先經觀察
    、勒戒或強制戒治之程序。從而依修正後之規定，僅限於「
    初犯」及「五年後再犯」二種情形，始應先經觀察、勒戒或
    強制戒治程序。倘被告於五年內已再犯施用毒品，經依法追
    訴處罰，縱其第三次（或第三次以上）再度施用毒品之時間
    ，在初犯經觀察、勒戒或強制戒治執行完畢釋放五年以後，
    因與單純之「五年後再犯」之情形有別，已不合於「五年後
    再犯」之例外規定，且因已於「五年內再犯」，顯見其再犯
    率甚高，原實施觀察、勒戒或強制戒治，已無法收其實效，
    即應回歸原則性規定，由檢察官逕行起訴，依該條例第十條
    處罰（最高法院九十五年五月九日第七次刑事庭會議決定、
    九十五年度臺非字第一三四號裁判意旨參照）。查，被告前
    因施用毒品案件，經本院裁定送強制戒治，於九十一年二月
    八日停止戒治付保護管束出所，至九十一年六月五日保護管
    束期滿未經撤銷停止戒治，視為強制戒治執行完畢；又因施
    用毒品案件，經臺灣高等法院臺中分院以九十三年度上訴字
    第一三四０號判決判處有期徒刑一年四月，並經最高法院以
    九十四年度台上字第九二號判決駁回上訴確定（第一案）；
    再因施用毒品案件，經本院以九十三年度彰簡字第七０五號
    判決判處有期徒刑五月，且經本院以九十三年度簡上字第一
    二四號判決駁回上訴確定（第二案），嗣前揭第一、二案合
    併定應執行刑為有期徒刑一年八月確定；另因施用毒品等案
    件，經臺灣高等法院臺中分院以九十四年度上訴字第一五六
    七號判決判處應執行有期徒刑二年確定（第三案）；又因竊
    盜案件，經本院以九十四年度易字第九四０號判決判處有期
    徒刑五月確定（第四案），上開第三、四案均經減刑後，定
    應執行刑為有期徒刑一年二月確定，並與前揭有期徒刑一年
    八月接續執行，於九十七年三月九日執行完畢等情，有卷附
    臺灣高等法院被告前案紀錄表、臺灣彰化地方法院檢察署刑
    案資料查註紀錄表可佐，足見被告在九十一年六月五日強制
    戒治執行完畢後五年內，曾再犯施用毒品案件，並經本院判
    刑確定後執行，是被告前次所為之強制戒治治療程序，顯未
    能收到祛除毒癮之實效，參諸首揭說明，被告再犯本案施用
    第一級毒品之犯行，應依法論科。
四、應依刑事訴訟法第二百七十三條之一第一項、第二百九十九
    條第一項前段、第三百十條之二、第四百五十四條第一項，
    毒品危害防制條例第十條第一項，刑法第十一條前段、第四
    十七條第一項、第五十一條第五款，判決如主文。
五、如不服本判決，應於判決送達後十日內，向本院提出上訴狀
    （須附繕本），上訴於臺灣高等法院臺中分院。
本案經檢察官郭玄義到庭執行職務。
中    華    民    國    97    年    8     月    29    日
                  刑事第五庭  法  官  周  莉  菁
以上正本證明與原本無異。
如不服本判決，應於判決送達後十日內向本院提出上訴狀 (須附
繕本)。
中    華    民    國    97    年    9     月     3    日
                              書記官  卓  俊  杰
附錄本判決論罪科刑法條：
毒品危害防制條例第十條第一項：
施用第一級毒品者，處六月以上五年以下有期徒刑。


司法院資訊處製作；財團法人民間司法改革基金會備份。
